臺灣屏東地方法院刑事判決　　　　　　　100年度訴字第807號
公　訴　人　臺灣屏東地方法院檢察署檢察官
被　　　告　陳湧仁
上列被告因違反毒品危害防制條例案件，經檢察官提起公訴（10
0年度毒偵字第980號），嗣被告就被訴事實為有罪之陳述，經本
院告知簡式審判程序之旨，並聽取當事人之意見後，由本院合議
庭裁定改由受命法官獨任進行簡式審判程序，判決如下：
    主  文
陳湧仁施用第一級毒品，處有期徒刑捌月。
    事  實
一、陳湧仁前於民國93年間，因施用毒品案件，經本院以93年度
    毒聲字第618 號裁定送觀察、勒戒，因認有繼續施用毒品之
    傾向，再經本院以93年度毒聲字第696 號裁定令入戒治處所
    施以強制戒治，於94年6 月24日停止執行出戒治所，並經臺
    灣屏東地方法院檢察署檢察官以94年度戒毒偵字第89號為不
    起訴處分確定。復於前揭觀察、勒戒、強制戒治執行完畢後
    5 年內之96年間，因施用毒品案件，經本院以96年度訴字第
    1079號判決有期徒刑8 月確定。詎陳湧仁猶不思戒除毒癮惡
    習，明知海洛因係毒品危害防制條例第2 條第2 項第1 款所
    定之第一級毒品，不得非法持有、施用，竟於100 年3 月10
    日晚上9 時30分許為警採尿時起回溯96小時內之某時（不含
    公權力拘束期間），基於施用第一級毒品海洛因之犯意，在
    不詳地點，以將海洛因摻水置於針筒內注射之方式，施用第
    一級毒品海洛因1 次。嗣於100 年3 月10日晚上9 時許，在
    南投縣南投市○○路132 號旁之明日之星卡拉OK店前，為警
    盤查而查獲，復得其同意於同日採尿送驗，結果確呈海洛因
    進入人體代謝後嗎啡陽性反應，而悉上情。
二、案經南投縣政府警察局中興分局報告臺灣南投地方法院檢察
    署呈請臺灣高等法院檢察署檢察長移轉臺灣屏東地方法院檢
    察署檢察官偵查起訴。
    理  由
一、按除被告所犯為死刑、無期徒刑、最輕本刑為3 年以上有期
    徒刑之罪或高等法院管轄第一審案件者外，於第一次審判期
    日前之準備程序進行中，被告先就被訴事實為有罪之陳述時
    ，審判長得告知被告簡式審判程序之旨，並聽取當事人、代
    理人、辯護人及輔佐人之意見後，裁定進行簡式審判程序，
    刑事訴訟法第273 條之1 第1 項定有明文。經核本件被告陳
    湧仁所犯係死刑、無期徒刑、最輕本刑為3 年以上有期徒刑
    以外之罪，其於準備程序中就被訴事實為有罪之陳述，經法
    官告知簡式審判程序之旨，並聽取公訴人、被告之意見後，
    本院爰依首揭規定，合議裁定由受命法官獨任進行簡式審判
    程序。是本案之證據調查，依同法第273 條之2 規定，不受
    同法第159 條第1 項、第161 條之2 、第161 條之3 、第16
    3 條之1 ，及第164 條至170 條所規定證據能力認定及調查
    方式之限制，合先敘明。
二、上開犯罪事實，業據被告於警詢及本院審理中均坦承不諱，
    且被告於100 年3 月10日為警採尿送驗結果，確呈海洛因進
    入人體代謝分解後之嗎啡陽性反應乙節，有中山醫學大學附
    設醫院檢驗科藥物檢測中心100 年3 月25日所出具實驗編號
    0000000 號尿液檢驗報告、南投縣政府警察局中興分局真實
    姓名對照表、南投縣政府警察局採證同意書（見毒偵字第37
    0 號卷第30至32頁）及採證照片2 張（見毒偵字第370 號卷
    第34頁））等在卷足憑，堪認被告上開任意性自白，確與事
    實相符。是本件事證明確，被告犯行洵堪認定。
三、按依92年7 月9 日修正公布、93年1 月9 日施行之毒品危害
    防制條例第20條、第23條第2 項規定：犯該條例第10條之罪
    者，檢察官應聲請法院裁定，令被告入勒戒處所觀察、勒戒
    ，其期間不得逾2 月；觀察、勒戒後，依據勒戒處所之陳報
    ，認受觀察、勒戒人有繼續施用毒品傾向者，檢察官應聲請
    法院裁定令入戒治處所強制戒治，其期間為6 個月以上，至
    無繼續強制戒治之必要為止，但最長不得逾1 年；依前項規
    定為觀察、勒戒或強制戒治執行完畢釋放後，5 年後再犯同
    條例第10條之罪者，適用前開觀察、勒戒或強制戒治之規定
    ；觀察、勒戒或強制戒治執行完畢釋放後，5 年內再犯同條
    例第10條之罪者，檢察官應依法追訴。是上開規定已將施用
    毒品者之刑事處遇程序，區分為「初犯」、「5 年內再犯」
    及「5 年後再犯」，依其立法理由，認「初犯」經觀察、勒
    戒或強制戒治後，應為不起訴處分；經觀察、勒戒或強制戒
    治執行完畢釋放後，「5 年內再犯」者，因其再犯率甚高，
    原實施之觀察、勒戒及強制戒治既已無法收其實效，爰依法
    追訴；至經觀察、勒戒或強制戒治執行完畢釋放後，「5 年
    後再犯」者，前所實施之觀察、勒戒或強制戒治已足以遮斷
    其施用毒品之毒癮，為期自新及協助其斷除毒癮，仍適用與
    「初犯」相同之規定，先經觀察、勒戒或強制戒治之程序。
    故依修正後之規定，僅限於「初犯」及「5 年後再犯」2 種
    情形，始應先經觀察、勒戒或強制戒治程序；倘被告於5年
    內已再犯，經依法追訴處罰，縱其第3 次（或第3 次以上）
    再度施用毒品之時間，在初犯經觀察、勒戒或強制戒治執行
    完畢釋放5 年以後，仍不合於「5 年後再犯」之規定，且因
    已曾於「5 年內再犯」，顯見其再犯率甚高，原實施觀察、
    勒戒或強制戒治，已無法收其實效，即應依該條例第10條處
    罰（最高法院95年5 月9 日95年度第7 次刑事庭會議決議意
    旨參照）。是本件被告既曾受如事實欄所述之觀察、勒戒、
    強制戒治處分，於94年6 月24日停止執行出戒治所，並經臺
    灣屏東地方法院檢察署檢察官以94年度戒毒偵字第89號為不
    起訴處分確定；復於前揭觀察、勒戒、強制戒治執行完畢後
    5 年內之96年間，因施用毒品案件，經本院以96年度訴字第
    1079號判決有期徒刑8 月確定等情，均有臺灣高等法院被告
    前案紀錄表在卷可稽，足見被告於初犯經觀察、勒戒及強制
    戒治執行完畢後5 年內，已更犯施用毒品案件，並經起訴判
    刑，揆諸上開最高法院決議要旨，縱其本次所犯施用毒品案
    件距初犯經觀察、勒戒及強制戒治程序執行完畢已逾5 年，
    仍無再經觀察、勒戒或強制戒治之必要，應由本院依法論罪
    科刑。
四、復按海洛因依其成癮性、濫用性及對社會危害性之程度，已
    列為毒品危害防制條例第2 條第2 項第1 款所規定之第一級
    毒品，禁止非法持有及施用；是核被告所為，係犯毒品危害
    防制條例第10條第1 項之施用第一級毒品罪。其持有毒品復
    進而施用，施用前持有毒品之低度行為，為施用毒品之高度
    行為所吸收，不另論罪。爰審酌被告前經觀察、勒戒、強制
    戒治處分，竟仍不知悔改而再施用毒品，顯見其意志不堅，
    迄未能記取教訓，且未因前所受之觀察、勒戒、強制戒治處
    分而知所警惕，復參酌其所犯施用毒品行為係戕害自己身心
    健康，尚未嚴重破壞社會秩序、侵害他人權益，及其犯罪後
    坦承犯行，非無悔意，暨其學歷為高職畢業、原以水電工為
    業、家中尚有母親之家庭狀況（業據被告供陳在卷，見本院
    卷第65頁）等一切情狀，量處如主文所示之刑。至檢察官雖
    具體求處有期徒刑1 年，惟本院審酌前揭各情，因認主文所
    示之宣告刑已可收懲戒之效且已與被告之罪責相當，檢察官
    上開求刑稍有過重之情。又檢察官雖以被告因施用毒品案件
    ，經法院判處應執行有期徒刑2 年2 月確定，於100 年1 月
    26日縮刑期滿執行完畢為由，請求依累犯論處，惟被告於97
    年間，因施用毒品案件，經本院以(一)97年度訴字第724 號判
    決有期徒刑10月確定；又於96年間，因施用毒品案件，經本
    院以(二)96年度訴字第1079號判決有期徒刑8 月確定；又於97
    年間，因施用毒品案件，分別經本院以(三)96年度訴字第1420
    號判決有期徒刑10月確定；及以(四)97年度訴字第191 號判決
    有期徒刑9 月確定，上開(二)、(三)、(四)3 罪，再經本院以97年
    度聲字第1097號裁定應執行有期徒刑2 年2 月確定，與前開
    (一)之罪接續執行，於99年2 月8 日縮短刑期假釋付保護管束
    出監，復經撤銷假釋，有應執行殘刑有期徒刑11月18日尚未
    執行等情，有前引之被告臺灣高等法院被告前案紀錄表在卷
    可查，被告前開4 罪既尚未執行完畢，則被告於本件案發時
    點再犯本件，即不合於累犯之要件，是檢察官以被告業於10
    0 年1 月26日有期徒刑執行完畢為由，請求依累犯論處，容
    有誤會，併此敘明。
據上論斷，應依刑事訴訟法第273 條之1 第1 項、第299 條第1
項前段，毒品危害防制條例第10條第1 項，刑法第11條前段，判
決如主文。
本案經檢察官鍾佩真到庭執行職務。
中    華    民    國  100     年    9     月    13    日
                  刑事第一庭    法  官  薛侑倫
以上正本證明與原本無異。
如不服本判決應於收受判決後10日內向本院提出上訴書狀，並應
敘述具體理由；其未敘述上訴理由者，應於上訴期間屆滿後20日
內向本院補提理由書（均須按他造當事人之人數附繕本）「切勿
逕送上級法院」。
中    華    民    國   100    年    9     月    13    日
                                書記官  邱郁芸
附錄本件論罪科刑法條：
毒品危害防制條例第10條
施用第一級毒品者，處 6 月以上 5 年以下有期徒刑。
施用第二級毒品者，處 3 年以下有期徒刑。